【裁判字號】    89,易,51
【裁判日期】    890705
【裁判案由】    竊佔
【裁判全文】
臺灣臺北地方法院刑事判決                            八十九年度易字第五一號
    公  訴  人  臺灣臺北地方法院檢察署檢察官
    被      告  丁○○
右列被告因竊佔案件，經檢察官提起公訴（八十八年度偵字第一九二五四號），本院
判決如左：
    主  文
丁○○無罪。
    理  由
一、公訴意旨略以：劉建界意圖為自己不法利益，於民國八十六年間竊佔台北市政府
    環保局所有坐落台北市○○路十九號土地及由原台北市政府環保局員工甲○等人
    在該地興建之違章建築，以供自己居住之用。因認被告涉犯刑法第三百二十條第
    二項竊佔罪嫌云云。
三、按犯罪事實應依證據認定之，無證據不得推定其犯罪事實，又不能證明被告犯罪
    者，應諭知無罪之判決，刑事訴訟法第一百五十四條、第三百零一條第一項分別
    別定有明文。查刑法第三百二十條第二項之竊佔罪，必須行為人基於竊佔之犯意
    ，意圖為自己或第三人不法之利益，而竊佔他人之不動產，即須將他人不動產，
    意圖不法利益，私擅佔據歸於自己或第三人支配之下，而侵害他人支配權者，始
    克相當，若行為人無此種意圖及犯意，縱有客觀之竊佔行為，亦因欠缺主觀因素
    而不構成該罪（最高法院八十四年度台上字第二二一五號判決意旨可資參照）。
    公訴人認被告涉有前揭罪嫌，無非係以告發人甲○之指訴，核與證人丙○○、乙
    ○○結證情形相符，暨卷附之台北市政府環境保護局（以下簡稱台北市環保局）
    衛生稽查大隊有關協調系爭房屋占有戶遷離事宜之開會通知單，要無通知被告出
    席協調占用戶遷離事宜等情，為其論據。
三、訊據被告丁○○自始堅決否認有竊佔之犯行，辯稱：伊五十九年起即任職台北市
    環保局改制前之台北市政府環境清潔處，因無處居住而由長官同意住在上開地點
    ，並修建房屋等語。經查：
（一）台北市○○路十九號原為台北市環保局改制前之台北市政府環境清潔處修車廠
      用地，本即有停車雨棚，並為員工休息處所，嗣後默許由員工增建搭蓋違建住
      所等情，迭據告發人甲○於警訊、偵查及本院訊問中指稱綦詳，核與證人即現
      任台北市環保局技工蕭棋芳於本院八十九年四月二十日至現場勘驗時證稱「土
      地原修車廠，原地為環境清潔處人員休息處所，房子原本就是停車場，有雨棚
      ，後來他們增建為居住處所」等語相符。
（二）質諸告發人甲○，被告係以如何方式竊佔前開土地及房屋時，雖於偵查中指稱
      ，被告非前環境清潔處員工，竟於八十六年間竊佔其與丙○○、唐坤元所搭用
      之違建（見偵查卷第三頁附之告發理由狀及偵查卷第七頁反面、第八頁、第二
      十六頁）；惟於本院訊問時陳稱：「之後是唐坤元叫他（指被告）去住。‧‧
      ‧我之後才住進去的，後來才知被告早住在那裡，被告很多年沒住在那裡，但
      又跑回住，我誤會是外人跑來住居」、「（問：被告也是環保局員工嗎？有權
      住在那裡嗎？）是的」「房屋係被告所搭建，不是其與丙○○、唐坤元所蓋，
      我以為係被告所竊佔，土地是公家默許搭建，方有拆遷補償」等語（見本院八
      十九年三月二十二日訊問筆錄、四月二十日勘驗筆錄）；證人蕭棋芳亦到庭結
      證稱「五十九年就看過丁○○在清潔處工作，他也有陸續回來居住，被告所住
      居之屋，基礎是公家搭建的，他們因下雨有翻修過」等語（見本院八十九年五
      月八日訊問筆錄），均核與被告所辯大致相符；況告發人自承六十二年搭蓋後
      伊斷斷續續住（見偵查卷第三十二頁反面）、證人同為佔住該處之丙○○亦陳
      稱六十二年十月八日始行居住（見本院八十九年五月三十一日訊問筆錄），自
      難得知被告五十九年已在康定路十九號居住之情，參諸被告五十九年九月一日
      至六十二年十月十八日任台北市環保局前身即前台北市政府環境清潔處區清潔
      隊員，亦有被告所提台北市政府環境保護局八十一年十二月三日（八一）北市
      環人字第四○六八二號用牋出具之證明書及北市環人離字第○○九號員工離職
      證明書各一紙在卷可憑，堪認被告所辯於五十九年九月間因擔任前台北市環境
      清潔處區清潔隊員，而至系爭地點房屋居住之情，應非虛妄，當可憑信。
（三）末查，衡之附諸偵查卷之「台北市環保局為市民甲○君在市長與民有約時陳情
      要求搬遷補償費案召開協調會」會議記錄亦載明「衛生稽查大隊奉命遷出康定
      路辦公處所，即對佔住人逐一清查約有十二人‧‧‧」（見偵卷頁五十三反面
      ），顯見暫住人員非在少數，況康定路十九號上之違章建物雖為前環境清潔處
      多位清潔隊員搭建使用，至其詳確搭建時間及搭建人姓名，並無檔案可稽，有
      台北市政府環境保護局八十八年十月六日北市環總字第八八二三八五六三○○
      號函附卷可證，尚難憑諸台北市環保局衛生稽查大隊開會通知單未通知被告出
      席協調佔用戶遷離事宜等情，率爾遽論被告之竊佔犯行。
（四）綜上所述，台北市○○路十九號乃為前台北市政府環境清潔處多名員工經該處
      默許，就停車棚增建房屋居住，告發人顯因誤認被告非該處員工竟闖入佔住而
      遽指被告涉及竊佔犯行，是被告所辯，堪可採信，被告既乏為自己不法利益之
      意圖，其所為尚難以竊佔罪相繩。此外，復查無其他積極證據足證被告有公訴
      人指摘之竊佔犯行，揆諸首揭判決意旨及法條說明，不能證明犯罪，自應為被
      告無罪之諭知，以昭公允。
據上論斷，應依刑事訴訟法第三百零一條第一項，判決如主文。
本案經檢察官丁樹蘭到庭執行職務
中      華      民      國      八十九      年      七      月    五    日
                                      臺灣臺北地方法院刑事第四庭
                                          審判長  法  官  段  景  榕
                                                  法  官  黃  紹  紘
                                                  法  官  吳  定  亞
右正本證明與原本無異。
如不服本判決，應於判決送達後十日內，向本院提出上訴狀。
                                                  書記官  張  樹  成
中      華      民      國      八十九      年      七      月    七    日


司法院資訊處製作；財團法人民間司法改革基金會備份。
